臺灣南投地方法院民事裁定
111年度消債更字第32號
聲  請  人  
即  債務人  胡秀玲  
相  對  人  
即  債權人  上海商業儲蓄銀行股份有限公司


法定代理人  林志宏  
代  理  人  曹𦓻峸  
相  對  人  
即  債權人  花旗(台灣)商業銀行股份有限公司


法定代理人  莫兆鴻  
代  理  人  陳正欽  


相  對  人  
即  債權人  遠東國際商業銀行股份有限公司

法定代理人  侯金英  


相  對  人  
即  債權人  玉山商業銀行股份有限公司


法定代理人  黃男州  
代  理  人  喬湘秦  
相  對  人  
即  債權人  中國信託商業銀行股份有限公司


法定代理人  利明献  


相  對  人  
即  債權人  和潤企業股份有限公司

法定代理人  劉源森  


相  對  人  
即  債權人  裕富數位資融股份有限公司

法定代理人  許國興  



相  對  人  
即  債權人  合迪股份有限公司

法定代理人  陳鳳龍  


上列當事人間更生事件，本院裁定如下：
    主  文
聲請人即債務人胡秀玲自民國111年9月14日16時起開始更生程序
。
命司法事務官進行本件更生程序。
    理  由
一、債務人對於金融機構負債務者，在聲請更生前，應向最大債
    權金融機構請求協商債務清償方案，或向其住、居所地之法
    院或鄉、鎮、市、區調解委員會聲請債務清理之調解。債務
    人依前開規定聲請法院調解，徵收聲請費新臺幣（下同）1,
    000元；債務人於法院調解不成立之日起20日內，聲請更生
    或清算者，以其調解之聲請，視為更生或清算之聲請，不另
    徵收聲請費，消費者債務清理條例（下稱消債條例）第151
    條第1項、第153條之1定有明文。
二、經查：聲請人即債務人（下稱聲請人）因認自身有不能清償
    債務之情，於民國111年3月28日以書面向本院聲請與相對人
    即債權人（下稱相對人）進行債務清理之調解，經本院以11
    1年度司消債調字第24號前置調解事件受理在案；惟與相對
    人即最大債權金融機構中國信託商業銀行股份有限公司（下
    稱中國信託）就還款金額差距過大未能達成共識，致於111
    年4月21日調解不成立，經本院核發調解不成立證明書等節
    ，業經本院依職權調取本院111年度司消債調字第24號前置
    調解事件卷宗（下稱調解卷）審閱無訛，堪認屬實。又聲請
    人於調解不成立日起20日內之111年5月2日，即向本院聲請
    更生（見卷第15頁之聲請狀上收文戳章），是應將其於111
    年3月28日所為之調解聲請，視為更生聲請，不另徵收聲請
    費；從而，本件聲請程序，尚屬適法。 
三、債務人不能清償債務或有不能清償之虞者，得依本條例所定
    更生或清算程序，清理其債務；債務人無擔保或無優先權之
    本金及利息債務總額未逾1,200萬元者，於法院裁定開始清
    算程序或宣告破產前，得向法院聲請更生，消債條例第3條
    、第42條第1項定有明文。法院開始更生程序之裁定，應載
    明其年、月、日、時，並即時發生效力；法院裁定開始更生
    或清算程序後，得命司法事務官進行更生或清算程序，必要
    時，得選任律師、會計師或其他適當之自然人或法人一人為
    監督人或管理人，消債條例第45條第1項、第16條定有明文
    。
四、聲請意旨略以：聲請人積欠相對人已知之債務總額為144萬1
    ,229元，有不能清償債務之情事，未逾1,200萬元；聲請人
    現任職於杉林溪遊樂事業股份有限公司，每月收入2萬8,000
    元，扣除每月個人生活必要支出，尚有餘額，雖不足以清償
    債務，惟仍可履行更生方案，且願意以每月還款8,200元、
    每月為1期、共分72期、總還款金額59萬0,400元之計畫清償
    債務；聲請人並無清算或破產等事件現繫屬於法院，爰依法
    聲請更生等語。
五、經查：
  ㈠聲請人現任職於杉林溪遊樂事業股份有限公司，每月收入2萬
    8,000元乙節，有上開公司所開立之在職證明書及薪資單、
    勞工保險投保資料表可證（見本院卷第271至273頁、第111
    頁），堪認聲請人應有固定收入2萬8,000元，而有清償債務
    之可能。
  ㈡聲請人主張其每月個人生活必要支出為1萬9,800元等節，經
    本院考量聲請人之負債現況，其日常生活所需費用，自應節
    制開支，不得有超越一般人最低生活標準之享受，其對他人
    扶養程度，亦應有所限度，不應與一般人相當，以免有失衡
    平，故參酌消債條例第64條之2所定債務人及其共同生活親
    屬所必要生活費數額之認定標準，以最近1年衛生福利部或
    直轄市政府所公告當地區每人每月最低生活費（111年度臺
    灣省每人每月最低生活費）1.2倍計算數額即1萬7,076元（
    計算式：1萬4,230元×1.2倍＝1萬7,076元），作為必要支出
    之標準，除有特殊情形並有證據證明者外，不宜超出此金額
    之範圍，是聲請人前開所列每月個人生活必要支出金額為1
    萬9,800元，於1萬7,076元範圍內，尚屬合理，至於逾越部
    分，因尚無證據證明有何特殊情形存在，應予剔除。則聲請
    人每月固定收入2萬8,000元，於扣除個人生活之必要支出約
    1萬7,076元後，每月尚有餘額1萬0,924元，可資作為清償債
    務之基礎。
  ㈢依如附表所示相對人陳報，截至附表所示基準日止，對聲請
    人尚有如附表所示債權額（含本金、利息），合計上開債權
    總額（含本金、利息）為149萬2,985元。然而，聲請人除有
    三商美邦人壽保險股份有限公司之保單價值準備金（扣除保
    單借款本息及保費墊繳後）約為41萬2,800元、2002年出廠
    之汽車1輛外，名下別無其他財產（見本院卷第103至108、2
    75頁），再衡其現有收支狀況，足認其確有不能清償債務之
    情事，已合於聲請更生之要件，自應予其有透過更生程序加
    以重建經濟生活之機會，俾符消債條例之立法本旨。
六、綜上所述，本件聲請人有不能清償債務之情事，又所負無擔
    保或無優先權之債務總額未逾1,200萬元，且未經法院裁定
    開始清算程序或宣告破產，復查無消債條例第6條第3項、第
    8條或第46條各款所定應駁回更生聲請之事由存在，則聲請
    人聲請更生，應屬有據，自應准許。
七、爰裁定如主文。
中　　華　　民　　國　  111 　年　  9  　月　  14     日
                  民事第二庭  法  官  葉峻石
以上正本係照原本作成。
本裁定不得抗告。
中　　華　　民　　國　  111 　年　  9 　 月　  14     日
                              書記官  沈柏樺
附表:
編號 債權人 債權總額 (本金、利息；新臺幣/元) 基準日(民國) 1 玉山商業銀行股份有限公司 19萬3,006元 111年5月18日 2 中國信託商業銀行股份有限公司 52萬9,146元 111年5月18日 3 上海商業儲蓄銀行股份有限公司 8萬2,509元 111年5月18日 4 和潤企業股份有限公司 31萬1,046元 111年5月31日 5 裕富數位資融股份有限公司 12萬8,794元 111年5月18日 6 遠東國際商業銀行股份有限公司 5萬5,564元 111年5月18日 7 花旗(台灣)商業銀行股份有限公司 0元  8 合迪股份有限公司 19萬2,920元 111年3月26日 合計：149萬2,985元